Inventaris van het archief van het Rentambt Schiedam van het Kroondomein 1863, (1820) 1823-1971; waarin opgenomen de archieven van de Kantoren Delft en IJsselmonde, 1823-1826
Nationaal Archief, Den Haag
Rentambten Schiedam van het Kroondomein
Kroondomein Schiedam
oudste stuk - jongste stuk: 1820-1971
merendeel 1823-1971
3336
213 inventarisnummers; 10,50 meter
Normale geschreven, getypte en gedrukte documenten, geen bijzondere handschriften.
Nationaal Archief, Den Haag
Rentambt Schiedam
Het archief bevat o.a. stukken betreffende organisatie en personeel van het rentambt, registratie van tienden en goederen, verwerving en vervreemding van goederen en exploitatie van landerijen en tienden onder Rozenburg, Maasland en Westland.
Archiefvorming
Geschiedenis van de archiefvormer
1. Begrip Kroondomein
Waar in deze inleiding gesproken wordt over het Kroondomein is slechts bedoeld het Kroondomein 1863, het in de Grondwet
Grondwet; tekst van vóór de grondwetsherziening 1972, art.22
bedoelde Kroondomein.
De Koning moet in staat gesteld worden de uitgaven te doen die nodig zijn voor gepaste uitoefening der koninklijke waardigheid.
Het "inkomen van de Kroon" kwam - tot en met jaar 1972 - voor een deel uit de inkomsten van het Kroondomein, een aantal eigendommen van de Staat waarvan de Koning - als Kroondrager - het vruchtgebruik genoot. Dit waren dus geen particuliere inkomsten. Het Kroondomein was een publiekrechtelijk instituut
Oud, P.J. Het constitutioneel recht van het Koninkrijk der Nederlanden. Dl. I. p. 144 e.v.
: "de Koning neemt ongeveer de positie in van een vruchtgebruiker naar burgerlijk recht, met de Staat als blote eigenaar"
Bijl. Hand. II, Mem. van Toel. Kamerstuk 10685, 3
vervreemding van Kroondomeingoederen kan slechts plaatsvinden bij Wet; de administratie was aansprakelijk "jegens de Koning en de Staat"
Staatsblad 1863, nr. 43
.
Het Kroondomein was opgesplitst in een aantal rentambten verspreid over het land. De centrale beheersinstantie - de Hoofdadministratie - zetelde in 's-Gravenhage.
2. Beknopte geschiedenis.
Bij de Grondwet van 1815
Grondwet 1815, in: Bijvoegsel tot het Staatsblad 1815 Dl. II p. 137-138
werd het inkomen van de Koning vastgesteld of f. 2.400.000,- per jaar. Een deel hiervan (f 500.000,-) zou, op grond van art. 31 van de Grondwet, komen uit de opbrengsten van daartoe aan de Koning in volle eigendom overgedragen (Staats) domeinen. De overdracht geschiedde bij Wet van 26 augustus 1822.
Staatsblad 1822, nr. 40
Koning Willem I droeg de domeingoederen nog hetzelfde jaar over aan de door hem kort ervoor opgerichte "Algemeene Nederlandsche Maatschappij ter begunstiging van de Volksvlijt", die uit de opbrengst der goederen jaarlijks f 500.000,- aan de Koning moest uitkeren.
Na de afscheiding van België in 1830 werd het beheer overgenomen door de Minister van Financiën. Bij het eindtractaat van 5 november 1842
Staatsblad 1843, nr. 3, art. 60
werden alle domeingoederen in België aan dat land afgestaan; die in Nederland werden opnieuw eigendom van de Koning. Het beheer kwam nu aan de door de Koning benoemde Administrateur van de "Particuliere Domeinen des Konings". Bij de grondwetsherziening van 1848 werd vastgelegd dat de domeingoederen
Staatsblad 1848, nr. 60, art. 11
wederom eigendom van de Staat werden; de Koning kreeg toen het vruchtgebruik ervan. (De term Kroondomein dateert dus van 1848). De overdracht werd formeel voltooid bij notariële akte van 18 april 1856.
Ned. Staatscourant 1857, nr. 19 (Staatsblad 1857, nr. 2)
Vanaf dat jaar lag het beheer bij de administratie van het Kroondomein. Dit is definitief geregeld bij de Wet van 1 mei 1863.
Staatsblad 1863, nr. 43
De status van het Kroondomein is sedert 1863 niet veranderd tot aan 1973 toe, met uitzondering van de jaren 1941-1945 toen de administratie van het Kroondomein - als Bureau IV - ressorteerde onder de afdeling Domeinen van het Ministerie van Financiën.
Brief van de Hoofdadministratie van heet Kroondomein 29 okt. 1941
en
Brief van de Hoofdadministratie van 7 sept. 1945
Op grond van een aantal bezwaren tegen het Kroondomein, te weten:
wisselende, onzekere inkomsten
bijzondere beleggingsvoorschriften
verspreide ligging (relatief kostbaar beheer) der goederen
problematische verdeling van rechten en verplichtingen tussen "vruchtgebruiker" en eigenaar
ondergeschikt belang van de herkomst der voor de Koning bestemde financiële middelen,
is besloten tot opheffing van het Kroondomein.
Bij de Wet van 22 november 1972
Staatsblad 1972, nr. 701
werd, in het kader van een algehele herziening van de financiële verhouding tussen het Rijk en het Koninklijk Huis, het Kroondomein de facto met ingang van 1 januari 1973 opgeheven.
3. Organisatie en taken van beheer.
het kantoor IJsselmonde beheerde de aanwassen gelegen voor het poldertje Smalland onder Pernis van maart 1823-januari 1825; dit kantoor is in februari 1825 opgegaan in het kantoor Schiedam.
het kantoor Delft beheerde tienden
Oorspronkelijk domaniale tienden (zie: Stb. 1822, nr. 40 p. 103, 6)
in het Westland van maart 1823-augustus 1826; dit kantoor is in september 1826 opgegaan in het kantoor Schiedam
het kantoor/rentambt Schiedam beheerde oorspronkelijk tienden
Oorspronkelijk domaniale tienden (zie: Stb. 1822, nr. 40 p. 103, 6)
en landerijen op Rozenburg en onder Maasland, en later tienden
Oorspronkelijk domaniale tienden (zie: Stb. 1822, nr. 40 p. 103, 6)
in het Westland, op Rozenburg en onder Maasland, en landerijen onder Pernis en Maasland en op Rozenburg.
het kantoor/rentambt Brielle beheerde tienden
Oorspronkelijk domaniale tienden (zie: Stb. 1822, nr. 40 p. 103, 6)
onder Middelharnis, Sommelsdijk en Spijkenisse.
het kantoor/rentambt Noordwijk beheerde tienden
Oorspronkelijk domaniale tienden (zie: Stb. 1822, nr. 40 p. 103, 6)
onder Rijnsburg, Oegstgeest en Katwijk.
het kantoor/rentambt Leiden beheerde samen met de stad Leiden tienden
Oorspronkelijk domaniale tienden (zie: Stb. 1822, nr. 40 p. 103, 6)
onder Leiderdorp.
De rentambten Schiedam en Noordwijk-Leiden werden sinds maart 1872 door één rentmeester beheerd; de rentambten Schiedam, Noordwijk-Leiden en Brielle werden sinds mei 1883 door één rentmeester beheerd. Vanaf 1924 werd het rentambt Schiedam beheerd door een functionaris van de Hoofdadministratie (afschaffing tienden bij de Wet van 16 juli 1907, Stb. 222, betekende taakvermindering Brielle en Noordwijk-Leiden). De rentambten Brielle en Noordwijk-Leiden zijn in de jaren 1913-1914 opgeheven als zelfstandige beheerseenheid.
Ontvangers en Rentmeesters van de rentambten Schiedam enz.
Schiedam:
de Salis 1823 jan-okt
A.J. Haefkens 1823 nov-1841
J.C. van Brakel 1842
G. ten Sande 1843-1855 okt
C.D. Tielenius Kruythoff 1855 nov-1857 jun
G.J. van Oosterhoudt 1857 jul-1861okt
B. Frieswijk 1861 nov-1864 feb
H.A.A. Baron Collot d'Escury 1864 mrt-1868 jan
J.C.F. Baron van Heerdt 1868 feb-1880 mei
L.H. Graaf Schimmelpenninck 1880 jun-1887
E.L. Baron van Hardenbroek 1888-1889
A.C. Groeneveldt Jzn. 1890-1894
Jhr. M.J. Huydekoper 1895-1918
Jhr. F.L. Falck 1918-1924 jun
Functionarissen van de Hoofdadministratie 1924 jul-1972
IJsselmonde:
J. de Wit Cloppenburg Houcoop 1823 aug-dec
L. Jordens 1824 jan-sep
W. van Hoecke 1824 okt-1825 jan
Delft:
J.D.N. van der Trappen 1823 jul-1826 aug
Noordwijk-Leiden:
F.D. de Veer 1824-1842 okt
W.A. Gevers 1842 nov-1844 jun
P.A. de Bordes 1844 jul-1861 jan
F. Canter Alta 1861 feb-1872 feb
Verder de resp. Rentmeesters van het rentambt Schiedam
Brielle:
M.C. van Brakel 1823-1830 sep
H.C. Hoyer 1830 sep-1845 jul
A.R. Krayenhoff van de Leur 1845 aug-1883 mei
Verder de resp. rentmeesters van het rentambt Schiedam
4. Administratieve organisatie.
Het dagelijks beheer "ter plekke" en de daaruit voortvloeiende administratie van de goederen van de rentambten werd tot 1843 gevoerd door de Ontvangers der Domeinen. Van 1843 tot 1856 heetten dezen eerst Ontvangers en later Rentmeesters van de Particuliere Domeinen des Konings. Vanaf 1856 tenslotte, na de formele overdracht, heetten zij Rentmeesters van het Kroondomein.
In de "Instructie voor de rentmeesters van het Kroondomein"
Zie: Plaatsingslijst Schiedam nr. 39
van 17 december 1859 werden de taak, plichten, bevoegdheden en inkomsten van de rentmeester vastgelegd. Duidelijk komt in deze instructie de verhouding administrateur-rentmeester tot uiting: de administrateur was de beslissingsbevoegde eindverantwoordelijke, de rentmeester in de meeste gevallen slechts uitvoerder van opdrachten, voorschriften en verzoeken uit 's-Gravenhage.
De administratie werd door de ontvangers c.q. rentmeesters gevoerd in zeer regelmatig overleg met de centrale beheersinstantie. Bescheiden moesten worden opgestuurd ter vergelijking en controle met de desbetreffende stukken van de Hoofdadministratie. Voor praktisch alle zaken was toestemming/instemming van 's-Gravenhage vereist.
De leggers waren de ruggegraat van de administratie. Hierin werden per perceel de onderscheidene van belang zijnde zaken bijgehouden: namen der pachters enz. en borgen, pachtsommen, betalingen, boetes, verpachtingen, overdrachten, verkopingen, hermetingen enz.
Tot 1938 pasten de rentmeesters het systeem van enkel boekhouden toe. (Registers van ontvangsten en uitgaven, maandstaten, jaarwerk).
In 1938 werd naar aanleiding van de aanbevelingen in het rapport van Th. & L. Limperg Accountants
Aanwezig in heet archief van de Hoofdadministratie
het systeem van dubbel boekhouden ingevoerd. (hulpboeken, grootboeken, balansen en verlies- en winstrekeningen).
Van 1942 tot 1946 golden de voorschriften van de Rijksboekhouding (enkel) ook voor het Kroondomein. Per 1 januari 1947 werd de toestand van 1938-1941 (dubbel) weer hersteld.
Met ingang van 1 januari 1961 geschiedde de verwerking van de boekhoudkundige gegevens niet meer door de rentmeesters zelf, maar door de Hoofdadministratie.
Brief van de Hoofdadministratie vna het Kroondomein 31 jan. 1961
Geschiedenis van het archiefbeheer
In verband met de opheffing van het Kroondomein (zie onder 2) kwamen de administraties en de archieven van de Hoofdadministratie en van de rentambten onder het beheer van de Dienst der Domeinen van het Ministerie van Financiën.
Intern rapport van het Ministerie van Financiën betreffende de afwikkeling van de zaken van het Kroondomein, 1973
Bij de archiefbescheiden van de Hoofdadministratie bevond zich eveneens het archief van het rentambt Schiedam, welk rentambt immers sinds 1924 door opvolgende functionarissen van de Hoofdadministratie beheerd was. Dit "archief van het rentambt Schiedam" bleek de resp. archieven van de rentambten Schiedam, Brielle, Noordwijk en Leiden te bevatten. Voorts kwam bij sortering van de archiefbescheiden aan het licht dat reeds in 1826 het beheer van de landerijen/tienden van de kantoren IJsselmonde en Delft op het kantoor Schiedam was overgegaan. De stukken van deze twee kantoren zijn daarom in de plaatsingslijst van Schiedam opgenomen.
De akten waren aanvankelijk seriematig opgeborgen, onder een letter per soort en een volgnummer. De betekenis van de letters is in 1961gewijzigd, zoals in onderstaande tekening is te zien.
De verwerving van het archief
Het archief is krachtens bepalingen van de Archiefwet overgebracht.
Inhoud en structuur van het archief
Selectie en vernietiging
Op grond van het voorstel tot vernietiging nr. 180-3588 is uit de archieven van de rentambten Schiedam enz. in totaal ca. 2.5 m vernietigd.
Voorstel tot vernietiging van bescheiden behorend tot archieven van rentambten van het voormalige Kroondomein 1863
Geleidebrieven, dubbelen en afschriften.
Stukken betreffende kadastrale gegevens betreffende landerijen en tienden.
Toelichting: kadastrale gegevens zijn in de leggers vermeld.
Maandrekeningen, met uitzondering van de j aren waarover geen jaar-rekeningen aanwezig zijn.
Zitdagoverzichten.
Toelichting: stukken betreffende de geïnde pachten op een daartoe door de rentmeester bekend gemaakte dag.
Staten van opbrengst van verpachtingen, waarvan de gegevens zijn verwerkt in akten, leggers en registers van ontvangst en uitgaven.
"Taxatielijsten". Lijsten houdende opgave van de geschatte opbrengsten van de te houden verpachtingen.
Stukken betreffende de verantwoording door de ontvanger c.q. rentmeester van de ontvangsten en uitgaven inzake de z.g. 10% en 11,5% rekeningen.
Toelichting: hier o.m. rekeningen van onkostendekking van verpachtingen, welke gelden d.m.v. opcenten over de pachtsommen bestreden kunnen worden.
Stukken betreffende de loonadministratie.
Stukken betreffende verrekening van kosten en nadere verantwoording van kosten.
Toelichting: het betreft hier voornamelijk declaraties en kwitanties.
Ordening van het archief
Met het oog op vernietiging zijn van oorspronkelijk bijeengevoegde stukken series gevormd, bijv. van het "jaarwerk": series jaarrekeningen, jaarverslagen, maandrekeningen; van de "bijlagen bij de tiendverpachtingen": taxatielijsten, kerfstaten, staten van opbrengst.
Ook de briefwisseling is in series geordend: de agenda's en registers van briefwisseling verschaffen enkel een chronologische ingang.
Aanwijzingen voor de gebruiker
Openbaarheidsbeperkingen
Deels openbaar, deels beperkt openbaar (B). Stukken jonger dan 50 jaar zijn niet openbaar; ontheffing kan worden verleend door de minister van Financiën.
Materiële beperkingen
Het archief kent geen beperkingen voor het raadplegen van stukken als gevolg van slechte materiële staat
Aanvraaginstructie
Openbare archiefstukken kunnen online worden aangevraagd en gereserveerd. U kunt dit ook via de terminals in de studiezaal van het Nationaal Archief doen. Om te kunnen reserveren dient u de volgende stappen te volgen:
U maakt een profiel aan op www.gahetna.nl, en logt vervolgens in
Via de archiefinventaris (alleen de beschrijvingen met rode nummers) selecteert u het gewenste archiefstuk door op de knop 'Reserveren' te klikken
In het volgende scherm geeft u aan op welke dag u het archiefstuk wilt inzien
Indien u zich bevindt in de studiezaal en een tafelnummer heeft ontvangen kunt u dit nummer vermelden. Als u geen tafelnummer heeft kunt u tafelnummer 777 laten staan
Vervolgens bevestigt u uw reservering door deze te versturen.
Verwant materiaal
Beschikbaarheid van kopieën
Inventarisnummers van dit archief zijn niet in kopievorm beschikbaar
Verwante archieven
3.06.11.02 - Inventaris van het archief van het Rentambt Brielle van het Kroondomein 1863, 1823-1915
3.06.11.03 - Inventaris van de archieven van de Rentambten Noordwijk-Leiden van het Kroondomein 1863, 1823-1912
Bij het archief van het rentambt Schiedam-enz. werd een aantal archiefbescheiden betreffende de Oranjepolder in het Westland aangetroffen. Deze bescheiden werden tegelijk met de archieven van de rentambten Schiedam, Brielle en Noordwijk-Leiden overgedragen aan het Rijksarchief in de provincie Zuid-Holland.
Deze stukken werden aangetroffen:
"Huurcedullen"en "Huurcontracten"
Als laatste "verhuurders" worden genoemd: Mr. Willem Karel Frederik Pieter Graaf van Bijlandt, diens echtgenote Anna Louise Agatha Gravin van Bijlandt, geboren Jonkvrouwe van Loon, en Jonkvrouwe Agnes Henriëtte Constance van Loon.
, Akten van verpachting van bouwhoeven annex landerijen en losse landerijen gelegen in en bij de Oranjepolder in het Westland. 1810-1915; 1 deel, 3 pakken
Rapport van de Nederlandsche Heidemaatschappij inzake de verbetering van de exploitatie der gronden gelegen in de Oranjepolder en toebehorende aan Mr. W.R.(?)F.P. Graaf van Bijlandt te 's Gravenhage. Met bijlagen. 1906. 4 katernen, 3 stukken (kaarten).
Beschrijving van de series en archiefbestanddelen
- STUKKEN VAN ALGEMENE AARD, 1.
  - VERSLAGGEVING, 1.1.
    - Jaarverslagen., 1871-1960; 1; 1 omslag
      Serie is niet compleet
  - BRIEFWISSELING, 1.2.
    - Ingekomen stukken; IJsselmonde., 1823 aug - 1825 jan; 2; 1 omslag
    - Ingekomen stukken; Delft., 1823 jul - 1826; 3; 1 omslag
    - Kopieboek uitgegane brieven; Delft., 1823 jun - 1826; 4; 1 katern
    - Ingekomen stukken; Schiedam., (1820) 1823-1966; 5-16; 12 pakken
      - 1823-1840, 5
      - 1841-1850, 6
      - 1851-1855, 7
      - 1856-1867, 8
      - 1868-1886, 9
      - 1887-1900, 10
      - 1901-1910, 11
      - 1911-1923, 12
      - 1924-1941, 13
      - 1942-1951, 14
      - 1952-1958, 15
      - 1959-1966, 16
    - Uitgegane stukken; kopieboeken, minuten en afschriften., 1824-1971; 17-29; 2 omslagen, 9 delen, 2 pakken
      - 1824 - 1839 sep 3., 17; 1 omslag
      - 1839 sep 11 - 1847 aug, 18
      - 1847 sep - 1856, 19
      - 1857-1864, 20
      - Minuten. 1865-1867, 21; 1 omslag
      - 1868 - 1874 okt, 22
      - 1874 nov - 1884 okt 27, 23
      - 1884 okt 31 - 1893 jun, 24
      - 1893 jul - 1901 apr, 25
      - 1901 mei - 1916 jun 20, 26
      - 1916-jun 20 - 1918 jul 1, 27
      - Minuten en afschriften. 1924-1949, 28; 1 pak
      - Minuten en afschriften. 1950-1971, 29; 1 pak
        Openbaarheid beperkt tot 01-01-2021
    - Registers van briefwisseling, met uittreksels van ingekomen en afschriften van uitgegane stukken., 1918 jul - 1936 mei 22; 30-31; 2 delen
      - 1918 jul - 1922 okt 4, 30
      - 1922 okt 7 - 1936 mei 22, 31
    - Agenda's van ingekomen en uitgegane stukken., 1857 jul - 1967; 32-36; 1 omslag, 3 delen, 1 pak
      - 1857 jul - 1861, 32; 1 omslag
      - 1868-1898, 33; 1 deel
      - 1899 - 1917 apr 14., 34; 1 deel
      - 1936 jun - 1943., 35; 1 deel
      - 1944-1967, 36; 1 pak
- STUKKEN BETREFFENDE ONDERWERPEN VAN BIJZONDERE AARD, 2.
  - ORGANISATIE EN PERSONEEL, 2.1.
    - Circulaire van de directeur der Reg. en Dom. in Z.Holland aan de ontvangers m.b.t. de op 1 maart 1823 plaatsvindende overgang in beheer van de in de Wet van 26 aug. 1822, Stb. 40 genoemde goederen naar de Algemeene Maatschappij., 37; 1 stuk
    - Instructie voor de Administrateur van 's Konings Particuliere Domeinen. Uittreksel., 1843; 38; 1 stuk
    - Instructie voor de Rentmeesters van het Kroondomein. Met bijlagen., 1859; 39; 1 omslag
    - Stukken inzake in dienst van het rentambt fungerende personen., 1847-1935; 40; 1 omslag
    - Notulen en besluitenlijsten van rentmeestersvergaderingen., 1954-1963; 41; 1 omslag
      Serie is incompleet
    - Inventaris van het archief van het domeinkantoor Schiedam, aangevende de stukken die betrekking hebben op de aan de Algemeene Maatschappij afgestane goederen en tienden., 1823; 42; 1 stuk
    - Proces-verbaal waarbij de Ontvanger van het kantoor IJsselmonde het archief aan zijn ambtgenoot te Schiedam overdraagt., 1825; 43; 1 stuk
    - Processen-verbaal waarbij de aftredende Ontvangers/Rentmeesters het archief aan hun opvolgers overdragen., 1842-1918; 44; 1 omslag
  - BEHEER, 2.2.
    - Registratie, 2.2.1.
      - Tienden, a.
        - Legger der tienden gelegen in het Westland; Delft, sedert 1827 Schiedam., 1823-1837; 45; 1 deel
        - Legger der dominiale tienden bij de Wet van 26 augustus 1822 door Zijne Majesteit (Willem I) aangestaan; kantoor Schiedam., 1823; 46; 1 deel
        - Legger der tienden gelegen op Rozenburg en onder Maasland; Schiedam., 1823-1837; 47; 1 deel
        - Leggers der tienden gelegen in het Westland, op Rozenburg en onder Maasland; Schiedam., 1838-1908; 48-55; 8 delen
          - 1838-1854, 48
          - 1853-1861, 49
          - 1862-1875, 50
          - 1876-1886, 51
          - 1887-1905, 52
          - 1887-1905, 53
          - 1896-1908, 54
          - 1905-1908, 55
        - Atlassen van de tiendblokken gelegen in het Westland., 1853, 1863; 56; 1 deel, 1 rol
        - Kaarten (pentekeningen) van de tiendblokken gelegen in het Westland., ca. 1835; 57; 1 omslag
        - Lijsten van de tienden gelegen in het Westland, op Rozenburg en onder Maasland., ca. 1853; 58; 3 stukken
      - Goederen, b.
        - Legger der landerijen gelegen onder Pernis; IJsselmonde, sinds 1825 Schiedam., 1823-1836; 59; 1 deel
        - Legger der dominiale bouwhoeven, landerijen, aanwassen en grienden bij de Wet van 26 augustus 1822 door Zijne Majesteit (Willem I) aangestaan; kantoor Schiedam., 1823; 60; 1 deel
        - Leggers der landerijen gelegen op Rozenburg, onder Maasland en - sinds 1837 - onder Pernis; Schiedam., 1823-1942; 61-64; 4 delen
          - 1823-1865, 61
          - 1847-1893, 62
          - 1888-1938, 63
          - 1918-1942, 64
        - Kadastrale kaarten van de gemeente Rozenburg sectie A 1867., ca. 1930; 65; 2 stukken
    - Verwerving en vervreemding; huur., 2.2.2.
      - Akte waarbij het Waterstaat de afstand van enige percelen grond op Rozenburg aan de Staat wordt overeengekomen, terwijl de Staat zich verplicht om een gedeelte van de kade van de polder God zij Dank te verhogen en de duikers te vervangen door een gemetselde sluis. Met bijlagen., 1884; 66; 1 omslag
      - Akte waarbij door Waterstaat een strook grond langs Het Scheur wordt afgestaan. Met bijlagen., 1887; 67; 3 stukken
      - Vonnis van de arrondissementsrechtbank te Rotterdam, waarbij de onteigening uitgesproken wordt van enige percelen land van het KD op Rozenburg t.b.v. de Staat i.v.m. verbetering van de waterweg Rotterdam - zee. Met bijlagen., 1922; 68; l omslag
      - Akte waarbij een grensregeling overeengekomen wordt m.b.t. de ontstane en nog te ontstane op- en aanwassen langs de Brielse Maas beneden de Brielse veerdam op Rozenburg. Met bijlage., 1926; 69; 2 stukken
      - Staat van de tiendblokken in het Westland met aanwijzing der kad. indelingen van de daarin zich bevindende grondstukken welke als herkomstig van de abdijen Rhijnsburg en Leeuwenhorst in de jaren 1802, 1804 en 1805 door het toenmalig Bestuur der Domeinen tiendvrij zijn verkocht., 1853; 70; 1 deel
      - Staat "tot wijziging van volgnummer 31 van den generalen staat in dato 1 Junij 1853 van de tiendblokken in het Westland met aanwijzing der kadastrale indeelingen der daarin zich bevindende grondstukken welke als herkomstig van de Abdijen Rhijnsburg en Leeuwenhorst in de jaren 1802, 1804 en 1805 door het toenmalig Bestuur der Domeinen tiendvrij zijn verkocht"., 1856; 71; 1 katern
      - Staat "houdende kadastrale aanwijzing van eenige grondstukken in het Westland in de daarbij vermelde tiendblokken welke blijkens de register abtdijkaarten zoo van Leeuwenhorst als Rhijnsburg van dato's 11 februari 1631 en 17 julij 1635 tot 's Rijks Domeinen hebben behoordt en mitsdien door het voormalig Domeinbestuur met voorbehouding van tiendplichtigheid op den 29 Augustus 1805 kunnen zijn verkocht, hoewel het proces verbaal van verkoop van dien datum niet meer aanwezig is"., 1854; 72; 1 katern
      - Register houdende een lijst van de tiendblokken in het Westland, alsmede staten per tiendblok aangevende "de kadastrale percelen met derzelver soort van eigendom, inhoudsgrootte en namen der eigenaren volgens het kadaster welke, bij gedane opneming bevonden zijn in genoemd tiendperceel te zijn gelegen, alsmede opgave van de tiendvrijdommen voorkomende"., 1853; 73; 1 deel
      - Akte waarbij met het bestuur van het Hoogheemraadschap Delfland de afkoop overeengekomen wordt van tiendplichtigheid over enige door het Hoogheemraadschap t.b.v. de aanleg van een boezemkanaal van de Kromme Zweth naar de Oranjesluis onteigende en aangekochte percelen., 1894; 74; 1 stuk
      - Akten waarbij enige percelen staatsdomeingrond in huur aangenomen worden., 1886, 1895, 1915; 75; 3 stukken
    - Exploitatie, 2.2.3.
      - Exploitatie van tienden op Rozenburg en onder Maasland., a.
        - Akten van openbare verpachting der tienden., 1823, 1825-1908; 76-77; 2 pakken
          - 1823, 1825-1859, 76
          - 1860-1908, 77
        - Akte waarbij aan J. Groenewegen het 13-de tiendblok op Rozenburg verpacht wordt., 1891; 78; 1 stuk
        - Staten aangevende de stukken land op Rozenburg waaruit tienden gehaald zijn alsmede de op die stukken getiende gewassen., 1857; 79; 1 omslag
        - Kerfstaten en kerfrapporten., (1819) 1823-1908; 80; 1 pak
      - Exploitatie van tienden in het Westland., b.
        - Akten van openbare verpachting der tienden., 1823-1908; 81-91; 1 omslag, 10 pakken
          - 1823-1826, 81; 1 omslag